臺北高等行政法院裁定
                                      100年度簡字第555號
原      告　張惠英
被      告　行政院衛生署中央健康保險局
代　表　人　戴桂英（局長）
訴訟代理人  洪秋蘭
            王美齡
上列當事人間因全民健康保險事件，原告不服行政院衛生署中華
民國100 年4 月1 日衛署訴字第1000004451號訴願決定，提起行
政訴訟，本院裁定如下：
    主  文
原告之訴駁回。
訴訟費用由原告負擔。
    理  由
一、按撤銷訴訟之提起，應於訴願決定書送達後2 個月之不變期
    間內為之，此為行政訴訟法第106 條第1 項前段所明定。而
    起訴逾越法定期限者，應以裁定駁回，復為同法第107 條第
    1 項第6 款所明定。
二、本件原告自民國84年全民健康保險開辦以來，即未以適法身
    分辦理投保，至97年12月2 日始以第六類被保險人身分投保
    於新竹縣竹北市公所，行政院衛生署中央健康保險局（下稱
    健保局）北區業務組乃核定追溯補收5 年內（92年12月至97
    年11月）之保險費計新臺幣（下同）37,120元，原告接獲繳
    款單後，向健保局申訴，經該局以98年7 月31日健保桃承二
    字第0983176155號函覆維持原核定，原告乃向全民健康保險
    爭議審議委員會（下稱爭審會）申請爭議審議，經該會以（
    98）權字第21125 號審定書審定駁回。原告仍不服，再向行
    政院衛生署提起訴願，經該署以健保局並未提出繳款單前已
    合法送達之證明，認本案應自繳款單送達生效時即98年8 月
    起追溯補收未逾5 年請求權時效期間之保險費，乃以99年5
    月3 日衛署訴字第0990007647號訴願決定書決定「原審定及
    原核定均撤銷，由原核定機關另為適法之核定」。嗣健保局
    北區業務組承辦人員遂重新核定原告應繳交之保險費為31,6
    84元（改追溯補收93年9 月至97年11月保險費，計算式為：
    35個月×604 元＋16個月×659 元＝31,684元），而因原告
    已於99年3 月29日繳納上開保險費37,120元，健保局乃於99
    年5 月19日以健保桃承二字第0993004198號函通知原告上開
    重為核定之結果，並開立支票將原告溢繳之5,436 元保險費
    退還原告，原告仍不服，再經健保局分別於99年6 月30日以
    健保桃字第0993004273號函及於99年7 月21日以健保桃字第
    0993055498號函回復維持原核定在案。原告不服，再申請爭
    議審議，經爭審會於99年12月31日以（99）權字第22221 號
    審定書審定駁回，原告仍不甘服，再向行政院衛生署提起訴
    願，經該署於100 年4 月1 日以衛署訴字第1000004451號訴
    願決定書駁回，遂提起本件行政訴訟，並聲明：（一）訴願
    決定及原處分均撤銷。（二）被告應將原告溢繳之保險費31
    ,684元返還原告。
三、經查，本件訴願決定係於100 年4 月8 日合法送達於原告本
    人，此有訴願文書郵務送達證書附於訴願卷可稽，並經原告
    於本院行準備程序時自認在卷（見本院卷第51頁），依行政
    訴訟法第71條第1 項規定，已生合法送達於原告之效力。是
    原告聲明第一項就原處分及訴願決定提起撤銷訴訟之期間，
    應自100 年4 月9 日起算2 個月。原告係設址於新竹縣竹北
    市，應扣除在途期間4 日，上開期間計至100 年6 月12日（
    星期日）原應屆滿，惟因該日適逢星期日，故延至翌日即10
    0 年6 月13日屆滿。而原告遲至100 年8 月9 日始向本院提
    起訴訟，此有本院加蓋於原告起訴狀之收文戳記所載日期可
    考，亦經原告於本院行準備程序時是認在卷（見本院卷第51
    頁），已逾上開法定不變期間。依首開說明，原告提起撤銷
    訴訟請求撤銷訴願決定及原處分部分，已逾法定不變期間，
    顯非合法，應予駁回。復按「人民與中央或地方機關間，因
    公法上原因發生財產上之給付或請求作成行政處分以外之其
    他非財產上之給付，得提起給付訴訟。因公法上契約發生之
    給付，亦同。前項給付訴訟之裁判，以行政處分應否撤銷為
    據者，應於依第4 條第1 項或第3 項提起撤銷訴訟時，併為
    請求。原告未為請求者，審判長應告以得為請求。」為行政
    訴訟法第8 條第1 、2 項所明定。本件原告聲明第二項訴請
    被告應將其溢繳之保險費31,684元返還部分，須以上述聲明
    第一項為據，惟上開聲明第一項既經本院認起訴不合法而應
    予以駁回，其返還溢繳保險費之請求已失所附麗，自應併予
    駁回。另原告之訴既不合法，其實體上之主張本院即無從審
    酌，併予敘明。
四、依行政訴訟法第236 條、第107 條第1 項第6 款、第104 條
    、民事訴訟法第95條、第78條，裁定如主文。
中　　華　　民　　國　　100 　　年　　10　　月　12　　日
                    臺北高等行政法院第六庭
                                    法  官　闕銘富
上為正本係照原本作成。
本件以訴訟事件所涉及之法律見解具有原則性者為限，始得於本
裁定送達後10日內向本院提出抗告狀（須按他造人數附繕本），
並經最高行政法院許可後方得抗告。
中　　華　　民　　國　　100 　　年　　10　　月　12　　日
 　　  　　　　　　　    　         書記官  李承翰